【裁判字號】    95,重訴,45
【裁判日期】    951011
【裁判案由】    偽造文書
【裁判全文】
臺灣高雄地方法院刑事判決              95年度重訴字第45號
公  訴  人  臺灣高雄地方法院檢察署檢察官
被      告  乙○○○
上列被告因偽造文書案件，經檢察官提起公訴（95年度偵字第29
32號），本院判決如下：
    主  文
乙○○○連續行使偽造私文書，足以生損害於公眾及他人，處有
期徒刑壹年陸月。
    事  實
一、乙○○○曾於民國86年至88年間，多次為牟利而偽造銀行存
    款證明提供與他人充當資金證明使用（業經臺灣桃園地方法
    院以93年度重訴字第36號及臺灣臺中地方法院以91年度重訴
    字第2105號判決有罪確定，與本案並無累犯關係）。後因知
    悉以金融機構為發票人、臺灣銀行為付款人俗稱「臺支」之
    臺灣銀行支票，在市場上具有相當程度公信性，如提供臺灣
    銀行支票影本予他人充當資金證明之用，可獲取該支票金額
    一定百分比之報酬，遂另行起意，於88年12月間起，基於行
    使偽造私文書之概括犯意，而分別為下列偽造臺灣銀行支票
    影本，並持以行使之行為：
  (一)乙○○○因從事代書業務而與洪淑貞相結識，於88年12月中
    旬，因丙○○（業經另案為不起訴處分確定）向洪淑貞表示
    欲投標工程，欲購買臺灣銀行支票影本充當資金證明，要求
    洪淑貞代尋金主，洪淑貞（亦另案為不起訴處分確定）遂與
    乙○○○接洽，約定以新臺幣（下同）300 萬元之代價，要
    求乙○○○提供3 張各1 億元之臺支彩色影本。乙○○○於
    收到洪淑貞以匯款方式交付之135 萬元後，即基於行使偽造
    私文書之概括犯意，先於88年12月初某日，向臺灣省合作金
    庫三民支庫（現改制為合作金庫銀行三民分行，臺灣省合作
    金庫以下簡稱「合作金庫」）請領以該支庫為發票人、臺灣
    銀行高雄分行為付款人之「臺支」後，旋在高雄市○○區○
    ○街20號3 樓，以上開支票為範本，將之掃描輸入電腦後，
    再以電腦套繪修改之方式，修改支票號碼及發票日期，並將
    支票面額塗銷，印出後，再以毛筆重新填入每張支票面額為
    1 億元共製作3 張支票影本，進而彩色列印於A4紙張上（支
    票號碼、發票日、面額如附表1 所示），以此手法偽造具有
    支票外觀且為表示債權文書之私文書，嗣於同年月24日，前
    往臺北市○○區○○街156 號5 樓洪淑貞事務所交付予洪淑
    貞而行使之，洪淑貞即轉交予丙○○，足以生損害於丙○○
    ，及信賴此資金憑證真實性之不特定人，與合作金庫、臺灣
    銀行所發行金融工具之信用性。
  (二)乙○○○復承前開偽造私文書之概括犯意，於89年4 月間（
    起訴書誤載為89年6 月間）透過友人柯聰雄之介紹而得知蔡
    東平欲以300 萬元之報酬，向其購買以臺灣省合作金庫儲蓄
    部為發票人、臺灣銀行總行儲蓄部為付款人、面額均為1 億
    元，總計3 億元之「臺支」彩色影本後，乃於89年4 月間，
    在高雄市○○區○○街20號3 樓，以同一手法，修改支票面
    額、支票號碼及發票日期，共製作3 張支票影本，進而將之
    彩色列印於A4紙張上（支票號碼、發票日、面額如附表2 所
    示），而偽造具有支票外觀並表示債權文書之私文書，嗣於
    89年4 月間，在臺中市合作金庫某分行交付予柯聰雄而行使
    之，柯聰雄再轉交予蔡東平，足以生損害於蔡東平及信賴此
    資金憑證真實性之不特定人，與合作金庫、臺灣銀行所發行
    金融工具之信用性，乙○○○則實際獲柯聰雄交付報酬100
    萬元。
  (三)乙○○○再承前開偽造私文書之概括犯意，於89年4 月間，
    透過友人柯聰雄之介紹而得知蔡東平欲向其購買以臺灣省合
    作金庫儲蓄部為發票人、臺灣銀行總行儲蓄部為付款人、面
    額均為1億元，總計3億元之「臺支」彩色影本，乃於89 年4
    月間，在高雄市○○區○○街20號3 樓，以同一手法，修改
    支票面額、支票號碼及發票日期，共製作3 張支票影本，進
    而將之彩色列印於A4紙張上（支票號碼、發票日、面額如附
    表3 所示），而偽造具有支票外觀並表示債權文書之私文書
    ，旋在不詳時地將上開偽造支票交付與柯聰雄而行使之，柯
    聰雄再將之交付蔡東平，足以生損害於蔡東平及信賴此資金
    憑證真實性之不特定人，與合作金庫、臺灣銀行所發行金融
    工具之信用性，乙○○○則實際獲蔡東平交付報酬100 萬元
    。
二、案經臺灣高雄地方法院檢察署檢察官偵查起訴。
    理  由
一、本件被告乙○○○所犯係死刑、無期徒刑、最輕本刑為3 年
    以上有期徒刑以外之罪，其於準備程序中就被訴事實為有罪
    之陳述，經法官告知簡式審判程序之旨，並聽取公訴人及被
    告之意見後，經本院裁定由受命法官獨任進行簡式審判程序
    ，合先敘明。
二、訊據被告乙○○○對前揭犯罪事實均坦承不諱，且就犯罪事
    實(一)部分，被告偽造如附表1 所示之臺灣銀行支票影本並交
    付洪淑貞，及洪淑貞再交付予丙○○使用乙節，核與證人蔡
    正男、證人丙○○於法務部調查局臺北市調查處所為陳述，
    及證人洪淑貞分別於法務部調查局臺北市調查處及檢察官訊
    問時所述情節大致相符，且有臺灣銀行高雄分行89銀高營字
    第0630號函附之真正之臺灣銀行支票影本3張，及如附表1所
    示之以合作金庫三民支庫為發票人、臺灣銀行總行儲蓄部為
    付款人、面額均為1億元之臺灣銀行支票影本3張在卷可資佐
    證；被告因此不法獲利135 萬元乙節，則有卷附中國信託商
    業銀行88年12月23日存入憑單可資佐證。犯罪事實(二)部分，
    有證人柯聰雄於檢察官訊問時所為陳述，及如附表2 所示之
    以合作金庫儲蓄部為發票人、臺灣銀行總行儲蓄部為付款人
    、面額均為1億元之臺灣銀行支票影本3張在卷可資佐證。犯
    罪事實(三)部分，有如附表3 所示之以合作金庫儲蓄部為發票
    人、臺灣銀行總行儲蓄部為付款人、面額均為1 億元之臺灣
    銀行支票影本3 張在卷可資佐證。足認被告自白與事實相符
    ，得為認定犯罪之依據。是以，本件被告犯罪事證明確，其
    犯行已經證明，應予依法論科。
三、按支票為有價證券，支票上權利之移轉及行使，與其占有支
    票有不可分離之關係，一旦喪失占有，非依法定程序，不得
    享有有支票上之權利，因而支票原本，有不可替代性，而支
    票影本不能據以移轉或行使支票上之權利，顯與一般文書之
    影本與原本有相同之效果者不同，故難認係變造支票之行為
    。惟該具有支票外觀之影本，不失為表示債權之一種文書，
    其內容俱係虛構，自屬偽造之私文書，最高法院84年臺上字
    第1426號判例足資參照。查本件被告並無變造真正之銀行支
    票，僅以真正支票為範本，將之掃描輸入電腦後，再以電腦
    套繪修改方式，修改支票號碼及發票日期，並將支票面額塗
    銷，印出後，再以毛筆重新填入每張支票面額為1 億元，進
    而將之列印成彩色支票影本於A4紙張上，該支票影本不能據
    以移轉或行使支票上之權利，顯與一般文書之影本與原本有
    相同之效果者不同，故自難認係變造支票之行為。惟該具有
    支票外觀之影本，不失為表示債權之一種文書，其內容俱係
    虛構，自屬偽造之私文書。是核被告所為，係犯刑法第216
    條、第210 條之行使偽造私文書罪。其所犯偽造私文書之低
    度行為，復為行使之高度行為所吸收，應僅論以行使偽造私
    文書私文書罪。被告先後3 次行使偽造私文書之犯行，時間
    緊接，所犯基本構成要件相同之罪，顯係其於概括犯意為之
    ，為連續犯，應依刑法第56條規定從一重處斷，並加重其刑
    （按被告行為後，刑法第56條連續犯之規定，業於94年1 月
    7 日修正公布刪除，並於95年7 月1 日施行，則被告之犯行
    ，因行為後新法業已刪除連續犯之規定，此刪除雖非犯罪構
    成要件之變更，但顯已影響行為人刑罰之法律效果，自屬法
    律有變更，依新法第2 條第1 項規定，比較新、舊法結果，
    仍應適用較有利於被告之行為時法律即舊法論以連續犯）。
    公訴人認被告事實一、(一)(二)之犯行，應予分論併罰，稍有未
    恰。公訴意旨雖僅就事實一、(一)(二)之犯行提起公訴，然事實
    一、(三)所示之犯行與前揭經起訴並由本院論罪科刑之部分有
    連續犯之裁判上一罪關係，已如前述，依審判不可分原則，
    亦應為起訴效力所及，本院自得併予審理，附此敘明。爰審
    酌被告正值壯年，不思以正當方式取得財物，竟貪圖私慾，
    竟以偽造文書之方式牟取暴利，且所偽造之臺支本票影本面
    額高達9 億元，破壞銀行發行支票之支票信用性，造成被害
    人財產上之損害非輕，且被告因本案之不法所得高達335 萬
    元，犯罪獲利頗豐，犯罪情節非輕，惟念及被告於本院審理
    時坦承犯行，犯罪後態度尚佳等一切情狀，量處如主文所示
    之刑。
據上論斷，應依刑事訴訟法第299 條第1 項前段、第273 條之1
第1 項，刑法第2 條第1 項前段、第216 條、第210 條，修正前
刑法第56條，判決如主文。
本案經檢察官甲○○到庭執行職務。
中    華    民    國    95    年    10    月    11    日
                  刑事第十二庭  法  官  洪能超
以上正本證明與原本無異。
如不服本判決，應於判決送達後10日內，向本院提出上訴狀。
中    華    民    國    95    年    10    月    11    日
                                書記官  曾小玲
附錄所犯法條：
中華民國刑法第216條
行使第210 條至第215 條之文書者，依偽造、變造文書或登載不
實事項或使登載不實事項之規定處斷。
中華民國刑法第210條
偽造、變造私文書，足以生損害於公眾或他人者，處 5 年以下
有期徒刑。
附表1
┌──┬─────┬──────┬──────┐
│編號│支票號碼  │發票日      │票面金額    │
├──┼─────┼──────┼──────┤
│ 1  │BE0000000 │88年12月24日│1億元       │
├──┼─────┼──────┼──────┤
│ 2  │BE0000000 │88年12月24日│1億元       │
├──┼─────┼──────┼──────┤
│ 3  │BE0000000 │88年12月24日│1億元       │
└──┴─────┴──────┴──────┘
附表2
┌──┬─────┬──────┬──────┐
│編號│支票號碼  │發票日      │票面金額    │
├──┼─────┼──────┼──────┤
│ 1  │BB0000000 │89年3月3日  │1億元       │
├──┼─────┼──────┼──────┤
│ 2  │BB0000000 │89年3月3日  │1億元       │
├──┼─────┼──────┼──────┤
│ 3  │BB0000000 │89年3月3日  │1億元       │
└──┴─────┴──────┴──────┘
附表3
┌──┬─────┬──────┬──────┐
│編號│支票號碼  │發票日      │票面金額    │
├──┼─────┼──────┼──────┤
│ 1  │BB0000000 │89年4 月24日│1億元       │
│    │          │            │            │
├──┼─────┼──────┼──────┤
│ 2  │BB0000000 │89年4 月24日│1億元       │
│    │          │            │            │
├──┼─────┼──────┼──────┤
│ 3  │BB0000000 │89年3月3日  │1億元       │
└──┴─────┴──────┴──────┘


司法院資訊處製作；財團法人民間司法改革基金會備份。
